臺灣高雄地方法院民事判決　　　　　　　110年度訴字第905號
原　　　告　施婉庭　
訴訟代理人　駱怡雯律師
　　　　　　黃文菁律師
被　　　告　李浩嵩（原名：李浩程）

上列當事人間返還借款事件，本院於民國110年11月9日言詞辯論
終結，判決如下：
    主  文
原告之訴及假執行之聲請均駁回。
訴訟費用由原告負擔。
    事實及理由
一、原告主張：兩造前為餐飲業之同事，被告於民國104 年8 月
    15日，以投資金門房地產為由，向原告借款新臺幣（下同）
    200 萬元，約定每月給付利息4 萬元，並簽發如附表所示本
    票（以下合稱系爭4 張本票）予原告作為擔保，約定於105
    年8 月15日全數還款，詎被告僅給付3 個月利息共12萬元後
    ，未再給付其他利息，且屆期並未還款。為此，爰依民法第
    474 條、第477 條後段、第478 條前段及第233 條第1 項之
    規定提起本件訴訟，並聲明：㈠被告應給付原告200 萬元及
    自105 年8 月16日起至清償日止，按年息百分之5 計算之利
    息。㈡願供擔保，請准宣告假執行。
二、被告則以：伊有簽發系爭4 張本票，時間太久，不記得有交
    付系爭4 張本票予原告，伊並未向原告借款200 萬元，也沒
    有支付利息12萬元予原告，原告應舉證有交付借款200 萬元
    予伊。倘原告主張之借款一節為真，原告豈會拖延至本票付
    款請求權時效消滅後，仍未聲請本票裁定或請求被告返還借
    款？更於時效消滅後經數年，始於110 年間以聲請支付命令
    向被告請求返還借款？並聲明：㈠原告之訴駁回；㈡如受不
    利判決，願供擔保請准宣告免為假執行。
三、兩造不爭執事項：
  ㈠原告持有被告簽發之系爭4 張本票。
  ㈡被告持甲ＯＯ簽發共28張本票向本院聲請本票強制執行，經
    本院106 年度司票字第981 號裁定准許。
  ㈢依臺南地方法院107 年度金重訴字第5 號、108 年度金訴字
    第137 號（以上合稱另案）判決，被告自102 年間投資甲Ｏ
    Ｏ之賭場業務，甲ＯＯ因涉嫌吸金案件經檢察官起訴，現為
    法院通緝中。
四、本件爭點：
  ㈠被告有無於104 年8 月15日向原告借款200 萬元及收到借款
    200 萬元？
  ㈡原告請求被告給付200 萬元及利息，有無理由？
五、本院之判斷
  ㈠按當事人主張有利於己之事實者，就其事實有舉證之責任，
    民事訴訟法第277 條前段定有明文。民事訴訟法如係原告主
    張權利者，應先由原告負舉證之責，若原告不能舉證，以證
    實自己主張之事實為真實，則被告就其抗辯事實即令不能舉
    證，或其舉證尚有疵累，亦應駁回原告之訴（最高法院72年
    台上字第4225號裁判意旨參照）。又按消費借貸為要物契約
    ，因金錢或其他代替物交付而生效力，借用人對於交付之事
    實，如有爭執，應由主張已為交付之貸與人負舉證責任（最
    高法院72年度台上字第3804號裁判意旨參照）。另當事人主
    張有金錢借貸關係存在，須就其發生所須具備之特別要件即
    金錢之交付與借貸意思表示相互一致負舉證責任。而交付金
    錢之原因多端，或為買賣，或為贈與，或因其他之法律關係
    而為交付，非謂一有金錢之交付，即得推論授受金錢之雙方
    即屬消費借貸關係。若僅證明有金錢之交付，未證明借貸意
    思表示相互一致者，尚不能認有金錢借貸關係存在。
  ㈡原告主張被告以簽發系爭4 張本票為借款證明，被告並將其
    交付之200 萬元投資訴外人甲ＯＯ（綽號發哥），甲ＯＯ因
    此簽發發票日104 年8 月15日、面額250 萬元之本票（下稱
    系爭250 萬元本票）予被告，以被告之財力不佳，可見被告
    投資甲ＯＯ之250 萬元中，其中200 萬元即為原告所借等語
    ，並提出系爭4 張本票影本，及被告及訴外人乙ＯＯ於另案
    之筆錄等件為證，被告否認之並抗辯伊當時有工作，也有存
    點錢，投資甲ＯＯ的錢和原告無關等語。經查：
  ⒈被告稱有簽發系爭4 張本票，但不記得有交予原告等語，此
    與一般人謹慎簽發票據及掌握流向等常情不符，依民事訴訟
    法第280 條第2 項之規定，應可認定被告就將系爭4 張本票
    交予原告之事實已為自認。惟被告縱有簽發系爭4 張本票並
    交予原告，惟簽發本票之原因諸多，自不得以本票作為兩造
    有借款之合意及交付借款之事實，於被告否認下，應由原告
    負舉證責任。
  ⒉依原告所提被告及訴外人乙ＯＯ於另案之筆錄內容，被告係
    稱：102 年底左右乙ＯＯ經朋友介紹識後，便介紹伊參與本
    項投資甲ＯＯ的賭場投資案，伊總共陸續投入1465萬元…伊
    本金有的是匯款或現金交給乙ＯＯ；（問：你有無招攬人或
    其他親友投資前開投資案？擔任渠等上線？）有朋友也是透
    過伊的名義投資，就在今天所寫的內容裡面，但伊不是上線
    也未收取利息，伊自己對他們負責等語；訴外人乙ＯＯ係稱
    ：很早以前有人以匯款方式，後來有些人是拿現金給伊，伊
    再交付給甲ＯＯ，有些人是拿現金到甲ＯＯ公司或匯款給甲
    ＯＯ合庫或國泰世華銀行帳戶等語，有詢問筆錄在卷可佐（
    本院卷第147 至149 、153 至155 頁），均未提及被告有於
    104 年8 月15日向原告借款200 萬元，或系爭250 萬元本票
    之資金來源為原告，則原告主張兩造間已有借款200 萬元之
    合意及交付200 萬元借款予被告等情，尚難採信為真。
  ⒊又原告主張被告之財力不佳，係向其借款200 萬元才能投資
    甲ＯＯ250 萬元等語，並以被告之103 年至109 年度綜合所
    得稅各類所得資料清單及全國財產稅總歸戶財產查詢清單、
    勞保局被保險人投保資料查詢結果等為證（詳密封袋）。查
    被告於103 、104 年度綜合所得稅各類所得資料清單（詳密
    封袋），其薪資所得各為33萬餘元、13萬餘元，並無豐厚之
    薪資收入，然被告在另案中於104 年8 月15日前，已投資甲
    ＯＯ之賭場經營共280 萬元（含104 年4 月15日之50萬元、
    同年5 月15日之50萬元共2 筆、同年5 月30日之50萬元、同
    年6 月15日之30萬元、同年7 月15日之50萬元），有被告在
    另案填寫投資甲ＯＯ一覽表在卷可佐（本院卷第157 至160
    頁），而原告稱此部分之資金來源與其無關（本院卷第171
    頁），可見被告除薪資收入外，尚有其他籌措資金之管道，
    可投入甲ＯＯ賭場，自無從推認系爭250 萬元本票之資金即
    來自原告，或原告有交付200 萬元予被告。再者，被告否認
    有支付借款利息12萬元予原告，原告並未提供任何證據供本
    院審酌，則原告就本件200 萬元之借款合意及交付借款之事
    實，未舉證證明以實其說，實難認為兩造間有200 萬元之借
    貸關係存在。
  ㈢從而，原告基於消費借貸之法律關係，請求被告給付200 萬
    元之借款本利等語，洵屬無據。
六、綜上所述，原告依民法第474 條、第477 條後段、第478 條
    前段及第233 條第1 項之規定，請求被告應給付原告200 萬
    元及自105 年8 月16日起至清償日止，按年息百分之5 計算
    之利息，為無理由，不應准許。原告之訴已經駁回，其假執
    行之聲請已失所附麗，應併駁回之。
七、兩造其餘之攻擊或防禦方法及所用之證據，經本院斟酌後，
    認為均不足以影響本判決之結果，毋庸逐一論列。又原告請
    求傳喚訴外人乙ＯＯ及調取被告向訴外人乙ＯＯ、柯晶、蘇
    宸瑋等人之損害賠償卷宗，證明被告一方面拒不返還原告借
    款，一方面以被害人身分向訴外人乙ＯＯ等人求償，以套取
    雙邊不法獲利等情，與兩造間有無成立本件200 萬元消費借
    貸關係無關，無調查之必要，併此敘明。
八、據上論結，原告之訴為無理由，依民事訴訟法第78條，判決
    如主文。
中    華    民    國   110    年    11    月    25    日
                      民事第五庭法  官  李莉玲
以上正本係照原本作成。
如對本判決上訴，須於判決送達後20日內向本院提出上訴狀。如
委任律師提起上訴者，應一併繳納上訴審裁判費。
中    華    民    國   110    年    11    月    25    日
                                書記官  王珮樺
┌───────────────────────────────┐
│附表：                                                        │
├──┬────┬───┬─────┬──────┬──────┤
│編號│票據號碼│發票人│票面金額  │發票日      │到期日      │
├──┼────┼───┼─────┼──────┼──────┤
│  １│00000029│李浩程│50萬元    │104年8月15日│105年8月15日│
├──┼────┼───┼─────┼──────┼──────┤
│  ２│00000030│李浩程│50萬元    │104年8月15日│105年8月15日│
├──┼────┼───┼─────┼──────┼──────┤
│  ３│00000031│李浩程│50萬元    │104年8月15日│105年8月15日│
├──┼────┼───┼─────┼──────┼──────┤
│  ４│00000032│李浩程│50萬元    │104年8月15日│105年8月15日│
└──┴────┴───┴─────┴──────┴──────┘